【裁判字號】    97,簡上,965
【裁判日期】    971119
【裁判案由】    家庭暴力防治法
【裁判全文】
臺灣板橋地方法院刑事判決             97年度簡上字第965號
上  訴  人  乙○○
即  被  告
上列上訴人即被告因違反家庭暴力防治法案件，不服本院97年度
簡字第2693號中華民國97年7 月31日第一審簡易判決（聲請處刑
案號：96年度偵字第28737 號），提起上訴，本院管轄第二審之
合議庭判決如下︰
    主  文
原判決撤銷。
乙○○犯違反保護令罪，累犯，處拘役肆拾日，如易科罰金，以
新臺幣壹仟元折算壹日。
    事  實
一、乙○○有賭博案件前科，又前於民國93年間因傷害等案件，
    經本院於94年8 月2 日以94年度簡字第456 號判處有期徒刑
    4 月，經本院於95年5 月19日以94年度簡上字第556 號駁回
    上訴確定，於95年7 月24日易科罰金執行完畢。其與甲○○
    原係夫妻（聲請書誤載現為夫妻），彼此具有家庭暴力防治
    法第3 條第1 款之家庭成員關係，雙方於離婚後，仍自96年
    7 月中旬起，同住臺北縣板橋市○○街14號甲○○所經營之
    服飾店。乙○○因於96年8 月24日對甲○○實施家庭暴力行
    為，經本院於96年9 月7 日以96年度暫家護字第856 號核發
    民事暫時保護令，令其不得對甲○○實施身體或精神上不法
    之侵害，且不得直接或間接對甲○○為騷擾之聯絡行為，並
    於96年9 月11日送達乙○○（嗣本院於97年2 月21日以96年
    度家護字第1464號核發民事通常保護令，令其不得對甲○○
    為前述不法侵害及聯絡行為，有效期間1 年，於97年2 月27
    日送達乙○○）。詎其基於違反前述民事暫時保護令之故意
    ，於96年11月29日凌晨1 時40分許，因甲○○深夜始返回上
    址，開門時，將其吵醒，其乃以「髒女人」、「濫女人」等
    語辱罵甲○○，對甲○○實施精神上之不法侵害，而違反前
    揭民事暫時保護令（聲請簡易判決處刑書誤載為通常保護令
    ）。
二、案經甲○○訴由臺北縣政府警察局板橋分局報請臺灣板橋地
    方法院檢察署檢察官偵查後，聲請簡易判決處刑。
    理  由
一、程序部分：按刑事訴訟法第159 條之5 規定：「被告以外之
    人於審判外之陳述，雖不符前四條之規定，而經當事人於審
    判程序同意作為證據，法院審酌該言詞陳述或書面陳述作成
    時之情況，認為適當者，亦得為證據。當事人、代理人或辯
    護人於法院調查證據時，知有第一百五十九條第一項不得為
    證據之情形，而未於言詞辯論終結前聲明異議者，視為有前
    項之同意。」查證人即被告之子丙○○於偵查之證詞，為被
    告以外之人於審判外之陳述，被告知有該證據，但未於言詞
    辯論終結前聲明異議，依法應視為同意作為證據。至該證人
    於斯時作證時未滿16歲，雖按同法第186 條第1 項第1 款規
    定，不得令渠具結，然該具結並非證言取得證據能力之積極
    要件（非「應具結」規定之問題），仍可採為裁判之基礎，
    至其證明力應由法院依其個案情狀予以評價，均合先敘明。
二、訊據被告乙○○就本院核發及送達民事暫時保護令乙節，並
    不爭執，惟矢口否認有何違反保護令犯行，並辯稱：其於96
    年11月29日凌晨1 時40分許，原已入睡，告訴人甲○○在外
    賭博，深夜返家時，開門將其吵醒，其苦勸告訴人勿再嗜賭
    ，雙方乃起爭執，告訴人即報警等語。
三、經查：
  (一)被告於96年8 月24日對告訴人實施家庭暴力行為，經本院於
    96年9 月7 日以96年度暫家護字第856 號核發民事暫時保護
    令，令其不得對告訴人實施身體或精神上不法之侵害，且不
    得直接或間接對甲○○為騷擾之聯絡行為，並於96年9 月11
    日送達乙○○，嗣本院於97年2 月21日以96年度家護字第14
    64號核發民事通常保護令，令其不得對告訴人為前述不法侵
    害及聯絡行為，有效期間1 年，於97年2 月27日送達被告等
    情，就此，本院依職權調閱本院前開卷證，核閱屬實。
  (二)又被告於96年11月29日凌晨1 時40分許，在其與被告同住之
    臺北縣板橋市○○街14號住處，以「髒女人」、「濫女人」
    等不雅言詞辱罵告訴人一事，業經證人即告訴人於本院中結
    證甚詳（參見本院卷第49頁、第53頁），此核與證人丙○○
    於偵查中所證，被告於斯時責罵告訴人乙情（參見偵查卷第
    26 頁） ，互稽屬實。是被告所辯，該日其祗係勸誡告訴人
    戒賭云云，殊非可採。質言之，被告乃以言詞對具家庭成員
    關係之告訴人實施精神上不法之侵害至明。
  (三)按家庭暴力防治法第61條規定：「違反法院依第十四條第一
    項、第十六條第三項所為之下列裁定者，為本法所稱違反保
    護令罪，處三年以下有期徒刑、拘役或科或併科新臺幣十萬
    元以下罰金：一、禁止實施家庭暴力。二、禁止騷擾、接觸
    、跟蹤、通話、通信或其他非必要之聯絡行為。三、遷出住
    居所。四、遠離住居所、工作場所、學校或其他特定場所。
    五、完成加害人處遇計畫。」其第2 款係專指非必要「聯絡
    」行為之禁止規範誡命，該款並予例示騷擾、接觸、跟蹤、
    通話、通信等手段，其違反保護令之行為態樣，自與同條第
    1 款列舉之禁止實施暴力行為有別。查被告與告訴人離婚後
    ，仍同居上址之事實，被告與告訴人要無爭執，此節並據證
    人甲○○於本院中證述在卷（參見本院卷第52頁），準此，
    被告本件固有以精神上不法侵害告訴人之行為，對告訴人實
    施家庭暴力，然其等既同居共處，則被告對告訴人間，當無
    騷擾「聯絡」行為可言。本院96年度暫家護字第856 號民事
    暫時保護令及其後之96年度家護字第1464號核發民事通常保
    護令雖均裁定被告亦不得對告訴人為直接或間接之騷擾聯絡
    行為，然考其意旨，自係以被告遷離前址為前提，而於彼此
    空間有隔離時，始有禁止其為不必要「聯絡」之必要。本此
    所見，被告辯陳，本件其無聲請簡易判決處刑書及原審判決
    所認之騷擾行為，自非無的之言。惟此，非即謂其無違反本
    院前揭民事暫時保護令之客觀構成要件行為及主觀之犯意，
    應予指明。
四、核被告所為，係犯家庭暴力防治法第61條第1 款之違反禁止
    實施家庭暴力保護令罪，聲請簡易判決處刑書認係違反同條
    第2 款之違反禁止聯絡行為保護令罪嫌，本院原審判決就此
    同有該誤認，另執行公訴檢察官論告書認係併犯同條第1 款
    、第2 款等罪嫌，於法猶有未洽，惟聲請簡易判決處刑書就
    被告以辱罵告訴人方式違反本院民事暫時保護令乙節，業有
    論及，而前開同條第1 款、第2 款規定，僅為違反該條之罪
    犯罪方法之別，故要無變更起訴法條之必要，附此敘明。又
    原審判決對於犯罪事實之認定，乃引用聲請簡易判決處刑書
    所述之犯罪事實，致亦誤認被告與告訴人間係現為配偶，且
    未注意被告所違反者為民事暫時保護令，復有違誤，是有可
    議之處，自難予維持，而應由本院合議庭予以撤銷改判。本
    件執行公訴檢察官論告書對被告具體求處拘役40日，本院審
    酌被告業已收受本院民事暫時保護令，竟無視該保護令之禁
    止命令，故意違反之，且其與告訴人於離婚後，未念告訴人
    容任其同住，竟不思尊重，反以不當言詞對告訴人橫加精神
    之不法侵害，其行為實屬可議，惟念其本件行為尚未造成被
    害人身體傷害，兼衡其本件犯罪動機、目的、手段、行為時
    所受刺激、對告訴人所生身心創痛、犯後態度、資力、身心
    狀況等一切情狀，認執行公訴檢察官求處之刑可謂妥適，爰
    量處如主文第2 項所示，並諭知易科罰金之折算標準。
據上論斷，應依刑事訴訟法第455 條之1 第1 項、第3 項、第36
9 條第1 項前段、第364 條、第299 條第1 項前段，家庭暴力防
治法第61條第1 款，刑法第11條前段、第41條第1 項前段，判決
如主文。
本案經檢察官黃佳權到庭執行職務。
中    華    民    國    97    年    11    月    19    日
                  刑事第一庭  審判長法  官  王復生
                                    法  官  陳世旻
                                    法  官  朱敏賢
上列正本證明與原本無異。
不得上訴。
                                    書記官  李郁禎
中    華    民    國    97    年    11    月    20    日
附錄本案論罪科刑法條全文
家庭暴力防治法第61條
違反法院依第十四條第一項、第十六條第三項所為之下列裁定者
，為本法所稱違反保護令罪，處三年以下有期徒刑、拘役或科或
併科新臺幣十萬元以下罰金：
一、禁止實施家庭暴力。
二、禁止騷擾、接觸、跟蹤、通話、通信或其他非必要之聯絡行
    為。
三、遷出住居所。
四、遠離住居所、工作場所、學校或其他特定場所。
五、完成加害人處遇計畫。


司法院資訊處製作；財團法人民間司法改革基金會備份。
